【裁判字號】    90,自,359
【裁判日期】    901030
【裁判案由】    侵占
【裁判全文】
臺灣板橋地方法院刑事判決                            九十年度自字第三五九號
    自  訴  人  丙○○
    被      告  乙○○
右列被告因侵占案件，經自訴人提起自訴，本院判決如左：
    主  文
乙○○無罪。
    理  由
一、自訴意旨略以：詳如自訴狀所載（如附件）。
二、按犯罪事實應依證據認定之，無證據不得推定其犯罪事實；又不能證明被告犯罪
    者，應諭知無罪之判決；刑事訴訟法第一百五十四條、第三百零一條第一項分別
    定有明文。又犯罪事實之認定，應憑真實之證據，倘證據是否真實尚欠明確，自
    難以擬制推測之方法，為其判斷之基礎；而認定犯罪事實之證據係指足以認定被
    告確有犯罪行為之積極證據而言，該項證據自須適合於被告犯罪事實之認定，始
    得採為斷罪資料，最高法院五十三年著有臺上字第六五六號、二十九年上字第三
    一０五號判例。且刑事訴訟上證明之資料，無論其為直接或間接證據，均須達於
    通常一般之人均不致有所懷疑，而得確信其為真實之程度，始得據為有罪之認定
    ，若其關於被告是否犯罪之證明未能達此程度，而有合理懷疑之存在，致使無從
    形成有罪之確信，根據「罪證有疑，利於被告」之證據法則，即不得遽為不利被
    告之認定，亦有最高法院七十六年度臺上字第四九八六號判例可稽。其以情況證
    據（即間接證據）斷罪時，尤須基於該證據在直接關係上所可證明之他項情況事
    實，本乎推理作用足以確證被告有罪，方為合法，不得徒憑主觀上之推想，將一
    般經驗上有利被告之其他合理情況逕予排除，此觀諸最高法院三十二年上字第六
    十七號判例意旨亦甚彰明。又按刑法上之侵占罪，須持有人變易其原來之持有意
    思而不法所有之，始能成立，如僅將持有物延不交還或有其他原因致一時未能交
    還，既缺乏主觀要件，即難以該罪相繩（最高法院六十八年度台上字第三一四六
    號判例參照）。
三、訊據被告乙○○固坦承自九十年二月六日起即向自訴人承租車號Ｇ九－七七一號
    營業用小客車等情不諱，核與自訴人到庭指證被告向自訴人租車一情相符，復有
    租借合約書及被告汽車駕駛執照影本各一件在卷可稽，足認被告前開自白應與事
    實相符。然被告堅決否認有何侵占車輛之犯行，辯稱：渠自訂約後，均按時繳租
    ，直至九十年三月二十二日以後，因經濟狀況不佳，遂未繳九十年三、四月之租
    金，渠因在外跑車，且因全家都搬到宜蘭，伊亦有留宜蘭之住址給自訴人，於收
    到存證信函後即將車返還自訴人，車都是伊在使用，未繳租金係因為景氣太差，
    伊絕無侵占之犯意與犯行等語。經查，被告租車時所留之住址確有二處，有租賃
    契約書在卷可稽，而被告未按時繳交租金時，寄存證信函至台北市○○街五十號
    之六之住址退回，宜蘭縣冬山鄉○○路八四二號址則有收到，自訴人於九十年五
    月二十六日寄存證信函後，被告於同年六月二日即已還車，現亦與自訴人達成和
    解等情，亦據自訴代理人甲○○證述在卷，被告所辯應堪採信。本件經調查各項
    有利及不利被告之證據，尚無從證明被告有何易持有為不法所有之意圖，欠缺侵
    占罪之主觀要件，自無法證明被告犯罪。本件純屬欠租之民事糾紛，既不能證明
    被告犯罪，自應為其無罪之諭知。
據上論斷，應依刑事訴訟法第三百四十三條、第三百零一條第一項，判決如主文。
中      華      民      國    九十      年      十      月     三十     日
                                      臺灣板橋地方法院刑事第四庭
                                         法    官    徐  子  涵
右正本證明與原本無異。
如不服本判決，應於判決送達後十日內向本院提出上訴狀 (應附繕本)。
                                         書 記 官    彭  麗  紅
中      華      民      國      九十      年    十一    月     一       日


司法院資訊處製作；財團法人民間司法改革基金會備份。
